【裁判字號】    94,交上易,69
【裁判日期】    950315
【裁判案由】    過失傷害
【裁判全文】
臺灣高等法院高雄分院刑事判決        94年度交上易字第69號
上  訴  人
即  被  告  甲○○
選任辯護人  陳慧錚  律師
上列上訴人因過失致重傷害案件，不服臺灣高雄地方法院93年度
交易字第268 號中華民國94年10月13日第一審判決（起訴案號：
臺灣高雄地方法院檢察署93年度偵續字第157 號），提起上訴，
本院判決如下：
    主  文
原判決撤銷。
甲○○因過失傷害人致重傷，處有期徒刑肆月，如易科罰金，以
參佰元折算壹日，緩刑貳年。
    事  實
一、甲○○於民國92年4 月17日上午8 時20分許，駕駛車牌號碼
    QI-1573 號自用小客車，沿高雄市○○○路由南向北方向行
    駛，行經該路與某無名路之交通號誌未運作之交岔路口，正
    準備左轉駛入該無名路時，理應注意車輛行駛時，駕駛人應
    注意車前狀況，隨時採取必要之安全措施，且汽車行至無號
    誌或號誌故障而無交通警察指揮之交岔路口，同為幹道線車
    者，轉彎車應暫停讓直行車先行，而依當時情形天候晴、日
    間自然光線、柏油路面、乾燥、無缺陷、視距良好，並無不
    能注意之情事，竟疏於注意，猶貿然左轉行駛，適乙○○騎
    乘車牌號碼PWU-431 號重型機車，沿中華一路由北向南方向
    直行至上開地點，亦疏未注意減速慢行，致甲○○所駕駛之
    前開自用小客車右前車角與乙○○所騎乘之上開機車前車頭
    發生碰撞，使乙○○當場人車倒地，受有腦外傷併左側肢體
    癱瘓、雙眼創傷性視神經病變等重傷害。甲○○則於犯罪未
    經有偵查犯罪權限之公務員發覺其犯罪前，即自行向前往處
    理之高雄市政府警察局鼓山分局員警自首肇事之事實，並接
    受裁判。
二、案經乙○○訴由臺灣高雄地方法院檢察署檢察官偵查起訴。
    理  由
一、本件上訴人即被告甲○○（下稱被告）所犯為死刑、無期徒
    刑最輕本刑為3 年以上有期徒刑以外之罪，被告於本院審理
    時就被訴事實為有罪之陳述，經審判長當庭告知簡式審判程
    序之旨，並聽取當事人、辯護人之意見後，諭知進行簡式審
    判程序，合先敘明。
二、上開被告於前揭時、地，駕車號QI-1573 號自小客車沿高雄
    市○○○路由南向北方向行駛，行至中華一路與某無名路之
    交通號誌未正常運作之交岔路口，欲左轉進入該無名路時，
    適有告訴人乙○○騎乘PWU-431 號機車沿中華一路由北向南
    方向駛來，兩車因閃煞不及，致被告駕駛之自小客車右前角
    與告訴人所騎之機車前車頭相互碰撞而肇事等事實，業據被
    告於本院審理時坦承不諱，經核與告訴人之指述情節相符，
    復有道路交通事故調查報告表(一)、(二)、道路交通事故現場圖
    各1 紙、現場照片數幀在卷可按。而告訴人因本件車禍倒地
    ，受有腦外傷併左側肢體癱瘓、雙眼創傷性視神經病變等傷
    害，亦有高雄醫學大學附設中和紀念醫院92年6 月27日、92
    年7 月25日診斷證明書各1 紙可按。
三、按汽車行駛時，駕駛人應注意車前狀況，並隨時採取必要之
    安全措施；又汽車行至無號誌或號誌故障而無交通警察指揮
    之交岔路口，同為幹道線車者，轉彎車應暫停讓直行車先行
    ，道路交通安全規則第94條第3 項、第102 條第1 項第2 款
    定有明文。此為一般駕駛人應注意並確實遵守之事項，被告
    既領有駕駛執照自應知之甚詳，並負有前揭注意義務。又本
    件肇事地點之交岔路口為一號誌未運作之交岔路口，此觀卷
    附道路交通事故現場圖之記載已明，被告於本院審理時陳稱
    該交岔路口交通號誌是閃光號誌，顯與上開記載不符，本院
    不予採認。且肇事當時天候晴、日間自然光線、柏油路面、
    乾燥、無缺陷、視距良好，並無不能注意之情事，此有道路
    交通事故現場圖、報告表、現場照片可按，被告於轉彎時理
    應在轉彎前之相當距離即可看見告訴人直行之車輛，竟疏於
    注意，未暫停讓直行車即告訴人所騎乘之機車先行，即貿然
    搶先左轉通過該交岔路口，以致當時亦未減速之告訴人遽見
    被告所駕駛之自用小客車轉彎駛來，閃煞不及，而肇致本件
    車禍，足證被告確未盡其前開注意義務，其有過失甚明。雖
    告訴人騎乘機車行經該號誌故障之交岔路口時，亦未減速慢
    行，以致肇事，亦與有過失，惟告訴人之過失並無從解免被
    告所應負之過失責任，併此敘明。而告訴人因被告過失行為
    肇事而受有腦外傷併左側肢體癱瘓、雙眼創傷性視神經病變
    等傷害，已論述如前，則告訴人所受傷害與被告之過失行為
    間自有相當因果關係，亦已顯然。
四、告訴人乙○○因本件車禍致受有腦外傷併左側肢體癱瘓、雙
    眼創傷性視神經病變等傷害，已如前述，且因顱內出血致左
    側肢體癱瘓，其肢體癱瘓程度確已達重大難治之程度；其因
    雙眼創傷性視神經病變，雙眼最佳矯正視力均達0.2 ，同時
    自動視野儀檢查雙眼均合併視野缺陷，恢復機會極小，達重
    大難治程度，亦有高雄醫學大學附設中和紀念醫院93年11月
    1 日高醫附秘字第930003103 號函1 紙可按；乙○○因而領
    有中度肢障及輕度視障之殘障手冊，此有中華民國身心殘障
    手冊影本1 紙可按，故其受傷之情節於人之身體或健康均有
    重大之影響，應屬刑法第10條第4 項第6 款之已達重大難治
    之重傷害，亦可認定。
五、核被告所為，係犯刑法284 條第1 項後段之過失傷害致重傷
    罪。被告肇事後，於犯罪未經察覺前，即主動向前往處理之
    高雄市政府警察局鼓山分局員警自首肇事之事實並接受裁判
    ，有高雄市政府警察局交通大隊交通事故談話紀錄表1 份在
    卷可稽，核與刑法第62條之規定相符，應予減輕其刑。
六、原審據以論處被告罪刑，固非無見。惟查：被告於上訴後，
    已與告訴人達成民事上之調解，賠償告訴人新台幣（下同）
    280 萬元並已依調解條件先行給付第一期款140 萬元，有調
    解筆錄在卷為憑，並經告訴代理人陳明屬實，原審未及審酌
    此犯罪後態度，致所為量刑稍嫌過重。被告上訴意旨認原判
    決量刑過重，非無理由，自應由本院將原判決撤銷改判。爰
    審酌被告於本件車禍應負之過失責任較重，告訴人亦應負部
    分過失責任，及告訴人因本件車禍受有前揭肢體及雙眼之重
    傷害，於本院審理時已與告訴人達成和解，賠償告訴人280
    萬元，並已實際給付140 萬元，已敘之如前，應已有悔意等
    一切情狀，量處如主文所示之刑，並諭知易科罰金之折算標
    準。
六、查被告未曾受有期徒刑以上刑之宣告，有臺灣高等法院被告
    全國前案紀錄表附卷可稽，此次係屬偶發過失犯，況被告於
    本院審理中已與告訴人達成和解，願賠償告訴人280 萬元，
    並已支付告訴人140 萬元，已述之如前；告訴代理人於本院
    亦陳明希望給被告一個機會之語，被告經此論罪科刑之教訓
    ，當知所警惕，應無再犯之虞，本院因認其所宣告之刑，以
    暫不執行為適當，爰併宣告緩刑2 年。
據上論結，應依刑事訴訟法第369 條第1 項前段、第364 條、第
299 條第1 項前段，刑法第284 條第1 項後段、第62條、第41條
第1 項前段、第74條第1 款，罰金罰鍰提高標準條例第1 條前段
、第2 條，判決如主文。
本案經檢察官姜麗儒到庭執行職務。
中    華    民    國    95    年    3     月    15    日
                  刑事第七庭    審判長法  官   莊飛宗
                                      法  官   曾逸誠
                                      法  官   黃三友
以上正本證明與原本無異。
不得上訴。
中    華    民    國    95    年    3     月    17    日
                                      書記官   黃玉珠
附錄本件判決論罪科刑法條：
刑法第284條第1項
因過失傷害人者，處6 月以下有期徒刑、拘役或500 元以下罰金
，致重傷者，處1 年以下有期徒刑、拘役或500 元以下罰金。


司法院資訊處製作；財團法人民間司法改革基金會備份。
